【裁判字號】    95,訴,385
【裁判日期】    950825
【裁判案由】    違反槍砲彈藥刀械管制條例
【裁判全文】
臺灣屏東地方法院刑事判決               95年度訴字第385號
公  訴  人  臺灣屏東地方法院檢察署檢察官
被      告  甲○○
指定辯護人  本院公設辯護人  乙○○
上列被告因違反槍砲彈藥刀械管制條例案件，經檢察官提起公訴
（95年度偵第719號），本院判決如下：
    主  文
甲○○未經許可，寄藏爆裂物，處有期徒刑貳年捌月，併科罰金
新台幣拾萬元，罰金如易服勞役，以新臺幣壹仟元折算壹日。扣
案之爆裂物壹枚，沒收。
    事  實
一、甲○○明知具有殺傷力或破壞性之爆裂物，係槍砲彈藥刀械
    管制條例第4 條第1 項第2 款所規定之彈藥，未經中央主管
    機關許可，不得寄藏、持有之。詎其竟基於寄藏爆裂物之犯
    意，於民國94年7 、8 月間某日某時，在屏東市玉成里某土
    地公廟前，收受姓名、年籍不詳綽號「建明」之成年男子所
    交付，委託其保管具有殺傷力之土製爆裂物1 枚，並將之藏
    放在其所使用之車牌號碼GQ－9621號自小客車內，而未經許
    可，寄藏上開具殺傷力之土製爆裂物。嗣於95年1 年22日15
    時許，為警持本院核發之搜索票對屏東縣萬丹鄉○○路1300
    號住處及上開自小客車搜索而查獲，並扣得上開土製爆裂物
    1 枚。
二、案經屏東縣警察局潮州分局報請臺灣屏東地方法院檢察署檢
    察官偵查起訴。
    理  由
壹、程序方面：
    刑事訴訟法第198 條、第208 條之規定，所謂鑑定乃指於刑
    事訴訟程序中為取得證據資料而由檢察官或法官指定具有特
    別知識經驗之鑑定人、學校、機關或團體，就特定之事物，
    以其專業知識加以分析、實驗而作判斷，以為偵查或審判之
    參考。故而，不論鑑定人或鑑定機關、學校、團體，均應由
    檢察官或法官視具體個案之需要而為選任，始符合刑事訴訟
    法第198 條、第208 條之規範本旨，否則所為鑑定，仍屬於
    傳聞證據。但對於司法警察機關調查中之案件，或有量大或
    急迫之情形，為因應實務之現實需求，認為當然有鑑定之必
    要者，基於檢察一體原則，得由該管檢察長對於轄區內之案
    件，以事前概括選任鑑定人或囑託鑑定機關（團體）之方式
    ，俾便轄區內之司法警察官、司法警察對於調查中之此類案
    件，得即時送請事前已選任之鑑定人或囑託之鑑定機關（團
    體）實施鑑定（法務部92年9 月1 日法檢字第0920035083號
    函參照）。而臺灣高等法院檢察署檢察長概括選任法務部調
    查局、內政部警政署刑事警察局（下稱刑事警察局）為「槍
    彈比對鑑定」鑑定機關（臺灣高等法院檢察署92年10月15日
    檢文允字第0921001322號函參照），此為本院審判職務所知
    悉之事實。是本件扣案土製爆裂物之鑑定，雖由屏東縣警察
    局潮州分局送請內政部警政署刑事警察局鑑定（偵卷第12至
    13頁），但內政部警政署刑事警察局為臺灣高等法院檢察署
    檢察長概括選任鑑定機關，所為之鑑定自具有證據能力。
貳、實體方面：
一、上開事實，業據被告甲○○於警詢、偵查中及審理時均坦承
    不諱，並有扣案之土製爆裂物1 枚及查獲照片4 幀在卷可稽
    。上開扣案之土造爆裂物1 枚，經送刑事警察局以檢視法、
    X 光透視法、拆解法、燃燒試驗法、呈色試驗法、氣相層析
    質譜分析法、紅外線光譜分析法、掃瞄式電子顯微鏡/X- 射
    線能譜分析法予以鑑定，鑑定結果為：土製爆裂物1 枚，經
    檢視，係以鋁質空罐為容器，重131.3 公克、直徑3.2 公分
    、高6 公分。經X 光透視後、拆解檢視，內部填塞灰色煙火
    類火藥5.9 公克（取樣1 公克送本局鑑識科鑑定認係煙火類
    火藥），混雜鋼珠52顆，鋼珠並以矽膠黏住，再以兩條鞭炮
    芯穿過塑膠蓋為爆引，爆引外露16公分。依其結構認屬點火
    式爆裂物，係屬槍砲彈藥刀械條例所列管之具殺傷力之爆裂
    物；又前開爆裂物內之火藥，經該局鑑識科以燃燒試驗法、
    呈色試驗法、氣相層析質譜分析法、紅外線光譜分析法、掃
    瞄式電子顯微鏡/X- 射線能譜分析法鑑定，結果為：經檢視
    為灰色粉末1 包，淨重0.51公克，取0.27公克供鑑定用罄，
    餘0.24公克，封妥隨文檢還。檢出鋁粉（AI）、碳粉（C）
    、硫磺（S） 、過氯酸鉀（KCIO4） 等成分，認係煙火類火
    藥等情，分別有該局95年3 月24日刑偵五字第0950042984號
    鑑驗通知書（偵卷第13頁）、95年3 月8 日刑鑑字第095002
    0904號鑑定書（偵卷第14頁）各1 紙在卷可稽。上開鑑定結
    果圴係鑑定機關本於專業知識、經驗及以科學儀器所得之結
    論，自可憑信。足見被告自白與事實相符，應可採信。從而
    ，本件事證明確，被告犯行堪以認定。
二、按寄藏與持有，均係將物置於自己實力支配之下，僅寄藏必
    先有他人之持有行為，而後始為受寄代藏而已，故寄藏之受
    人委託代為保管，其保管之本身，亦屬持有，不過持有係受
    寄之當然結果，自僅論以寄藏犯行（最高法院74年台上字第
    3400號判例參照）。故核被告所為，係違反槍砲彈藥刀械管
    制條例第7 條第4 項未經許可持有爆裂物罪。其因寄藏上開
    爆裂物而持有爆裂物之行為，業已包含於寄藏爆裂物之行為
    內，不另論持有爆裂物罪。又槍砲彈藥刀械管制條例第7 條
    第4 項規定，未經許可，寄藏彈藥罪，其法定最低刑度為5
    年以上有期徒刑，然本件被告素行尚可，係因受朋友所託致
    罹此重典，且寄藏之爆裂物僅1 枚、寄藏時間不長，亦未持
    以另犯他罪，犯罪情節尚非重大，情輕法重，縱予宣告法定
    最低刑度猶嫌過重，犯罪情狀顯可憫恕，爰依刑法第59條規
    定減輕其刑。爰審酌被告素行尚可、高職畢業，智識程度非
    高、經濟狀況勉持，生活狀況不佳，未經許可，受託寄藏爆
    裂物之犯罪動機、目的、手段，對社會治安及他人生命身體
    所生之危害非輕，惟念其寄藏之爆裂物僅1 枚、寄藏時間不
    長、犯後坦認犯行，態度良好等一切情狀，量處如主文所示
    之刑，並就併科罰金部分諭知易服勞役之折算標準。又被告
    行為時，刑法第42條第2 項前段規定：「易服勞役以1 元以
    上3 元以下折算1 日。」而被告行為時之易服勞役折算標準
    ，依修正前罰金罰鍰提高標準條例第2 條前段規定，就其原
    定數額提高為100 倍折算1 日，則本件被告行為時之易服勞
    役折算標準，應以銀元300 元折算1 日，即新臺幣900 元折
    算1 日。惟95年7 月1 日修正公布施行之刑法第42條第3 項
    前段規定：「易服勞役以新臺幣1千 元、2 千元或3 千元折
    算1 日。」茲比較修正前、後之易服勞役折算標準，以修正
    後之規定，較有利於被告，依刑法第2 條第1 項但書規定，
    自應適用修正後之刑法第42條第3項 前段規定，定其折算標
    準，就被告所併科罰金刑部分，諭知如易服勞役，以新臺幣
    1,000 元折算1 日。扣案之土製爆裂物1 枚，係槍砲彈藥刀
    械管制條例所列管之爆裂物，已詳如前述，為違禁物品，應
    依刑法第38條第1 項第1 款之規定，宣告沒收。
據上論斷，應依刑事訴訟法第299 條第1 項前段，槍砲彈藥刀械
管制條例第7 條第4 項，刑法第2 條第1 項但書、第11條前段、
第59條、第42條第3 項、第38條第1 項第1款 ，判決如主文。
本案經檢察官鍾仁松到庭執行職務
中    華    民    國    95    年    8     月    25    日
                  刑事第二庭  審判長法  官  羅森德
                                    法  官  陳海寧
                                    法  官  蘇碧珠
以上正本證明與原本無異。
如不服本判決應於收受本判決送達後10日內向本院提出上訴書狀
，其未敘述上訴理由者，並得於提起上訴後10日內向本院補提理
由書狀（均須按他造當事人之人數附繕本）「切勿逕送上級法院
」
中    華    民    國    95    年    8     月    25    日
                                    書記官  賀燕花
附錄本案論罪科刑法條全文
槍砲彈藥刀械管制條例第7條：
未經許可，製造、販賣或運輸火砲、肩射武器、機關槍、衝鋒槍
、卡柄槍、自動步槍、普通步槍、馬槍、手槍或各類砲彈、炸彈
、爆裂物者，處死刑、無期徒刑或7 年以上有期徒刑；處徒刑者
，併科新台幣3千 萬元以下罰金。
未經許可，轉讓、出租或出借前項所列槍砲、彈藥者，處無期徒
刑或 5 年以上有期徒刑，併科新台幣 1 千萬元以下罰金。
意圖供自己或他人犯罪之用，而犯前二項之罪者，處死刑或無期
徒刑；處徒刑者，併科新台幣 5 千萬元以下罰金。
未經許可，持有、寄藏或意圖販賣而陳列第 1 項所列槍砲、彈藥
者，處 5 年以上有期徒刑，併科新台幣 1 千萬元以下罰金。
第 1 項至第 3 項之未遂犯罰之。


司法院資訊處製作；財團法人民間司法改革基金會備份。
